臺灣高等法院民事裁定　　　　　　　　　100年度抗字第134號
　　抗告人　武震宇
上列抗告人因與相對人林煒倩間再審之訴事件，對於中華民國99
年12月17日臺灣臺北地方法院99年度再字第13號所為裁定提起抗
告，本院裁定如下：
    主  文
抗告駁回。
抗告費用由抗告人負擔。
    理  由
一、按「債務人對於支付命令之全部或一部，得於送達後二十日
    之不變期間內，不附理由向發命令之法院提出異議。」、「
    債務人對於支付命令未於法定期間合法提出異議者，支付命
    令與確定判決有同一之效力。前項支付命令有第四百九十六
    條第一項之情形者，得提起再審之訴，並以原支付命令之聲
    請，視為起訴。」民事訴訟法第516條第1項、第521條定有
    明文。是支付命令須經合法送達債務人收受後，債務人未於
    二十日之不變期間內向發支付命令之法院提出異議者，其支
    付命令始與確定判決有同一之效力，並發生實質上之確定力
    及執行力，對此確定之支付命令方有以再審之訴救濟之必要
    。又該二十日之不變期間，應自支付命令送達後起算，如未
    經合法送達，則二十日之不變期間無從起算，支付命令不能
    確定。倘支付命令未經合法送達，法院誤認未確定之裁判為
    確定，依聲請付與確定證明書者，不生該裁判已確定之效力
    ，對債務人即不生任何拘束力。再者，支付命令於核發後三
    個月內不能送達於債務人者，依民事訴訟法第515條第1項規
    定，其命令失其效力，自不生提起再審之問題（最高法院91
    年度台簡上字第29號裁判意旨參照）。故當事人對於未合法
    送達而業已失效之支付命令提起再審之訴，與再審之訴要件
    不合，乃屬再審之訴不合法，尚非再審之訴無理由，自應依
    民事訴訟法第502條第1項規定，以裁定駁回之。
二、本件相對人（即再審被告）前於民國（下同）94年間持抗告
    人（即再審原告）於81年10月31日簽發、面額新臺幣（下同
    ）80萬元、票號IB0000000號、受款人為相對人、付款人為
    華南商業銀行忠興分行之支票（下稱系爭支票），向原法院
    聲請發支付命令，經原法院核發94年度促字第31584號支付
    命令，並依相對人之聲請發給確定證明書在案。嗣相對人於
    99年間以上開支付命令為執行名義，聲請對於抗告人之財產
    強制執行，抗告人因以上開支付命令未向伊合法送達，致伊
    無從異議，伊發見未經斟酌之本院82年度重訴字第114號民
    事判決、和解書等證物，倘斟酌該證物即可認定相對人無系
    爭支票債權，上開支付命令有民事訴訟法第496條第1項第13
    款規定之再審理由，而提起本件再審之訴。查，原法院核發
    上開支付命令後，於94年10月間係向抗告人之戶籍地址臺北
    市○○○路○段97巷4弄14號4樓為寄存送達，有送達證書（
    原法院卷第39頁）可憑，然抗告人當時僅設籍上開地址，實
    際住居於臺北市○○○路○段137巷2號12樓之1之事實，有抗
    告人實際住居處所屬福樂大樓管理委員會出具之證明書、郵
    件投遞簽收清單（原法院卷第36至37頁）在卷可稽，顯見抗
    告人業已變更住居所，原法院已不得向抗告人之戶籍地址為
    寄存送達。且上開受寄存之臺北市政府警察局松山分局東社
    派出所函覆稱寄存公文書資料已逾三個月保存期限而銷燬，
    有原法院99年12月10日公務電話紀錄單（原法院卷第40頁）
    在卷可憑，亦無從認抗告人曾向該派出所領得上開支付命令
    。而原法院就該支付命令復未向抗告人實際住居所送達，顯
    難認上開支付命令業於94年9月14日核發後三個月內合法送
    達於抗告人，其命令業已失效而無由發生確定之效力。雖原
    法院誤認上開支付命令為確定，並依相對人之聲請付與確定
    證明書，惟依首開說明，亦不生支付命令已確定之效力。上
    開支付命令既未確定而已失效，抗告人無從對之聲明異議或
    提起再審之訴，是則抗告人對於未合法送達業已失效之上開
    支付命令提起再審之訴，自非合法，原法院依民事訴訟法第
    502條第1項規定，以裁定駁回之，於法並無違誤。抗告意旨
    謂原法院誤認上開支付命令已確定，核發確定證明書，違背
    民事訴訟法第515條規定，伊得依同法第521條第2項規定提
    起本件再審之訴，且此屬再審之訴有無理由之問題，其准駁
    應以判決為之等語，均非可採。從而，抗告意旨指摘原裁定
    不當，求予廢棄，委無理由，應予駁回。
三、據上論結，本件抗告為無理由，爰裁定如主文。
中    華    民    國  100     年    2     月    14    日
                  民事第十三庭
                      審判長法  官  蕭艿菁
                            法  官  楊絮雲
                            法  官  林麗玲
正本係照原本作成。
不得再抗告。
中    華    民    國   100    年    2     月    14    日
                            書記官  陶美玲